臺灣臺南地方法院刑事判決　　　　　　　95年度訴字第1778號
公　訴　人　臺灣臺南地方法院檢察署檢察官
被　　　告　乙○○
上列被告因違反毒品危害防制條例等案件，經檢察官提起公訴（
95年度偵字第15933號、毒偵字第2028號、第2693號、第2957號
），暨移送併辦（96年度毒偵字第971號），本院判決如下：
    主  文
乙○○施用第一級毒品，累犯，處有期徒刑壹年。
被訴竊盜未遂部分，無罪。
    事  實
一、乙○○前因毒品案件，經裁定送觀察勒戒、強制戒治，於民
    國九十四年四月十一日因無強制戒治之必要，執行完畢。又
    因恐嚇罪，經本院判處有期徒刑六月，於九十四年九月二十
    日執行完畢。詎猶未戒除毒癮，復自九十五年五月十一日某
    時起間起至九十六年一月二十日十八時許止，在臺南市○○○路住處及臺南市○○路等處所處，施用第一級毒品海洛因
    。嗣於(一)九十五年五月十三日，為警在臺南市北區公園兵工
    廠空地停車場發覺形跡可疑，經查為毒品列管人口，進而予
    以採尿送驗，結果呈嗎啡陽性反應。又於(二)九十五年八月二
    十四日一時三十八分許，為警在臺南市○○○路與健康路口
    實施路檢時發覺有異，員警乃採取尿液送驗呈嗎啡陽性反應
    。又於(三)九十五年十月十四日，因屬毒品列管人口，經警採
    取尿液送驗呈嗎啡陽性反應。再於(四)九十六年一月二十五日
    十七時五十分，在臺南市○○區○○街一百二十二號前，因
    違規駕駛，為警攔查後，經警採取尿液送驗亦呈嗎啡陽性反
    應，而查悉上情。
二、案經臺南市警察局第五分局、第六分局報告臺灣臺南地方法
    院檢察署檢察官偵查起訴暨移送併辦。
    理  由
壹、有罪部分
一、訊據被告乙○○對於上開犯罪事實，皆已坦承不諱，且被告
    四次為警採得之尿液經檢驗，均呈嗎啡陽性反應，有列管毒
    品人口尿液檢體採集送驗紀錄表兩紙、送驗尿液及年籍對照
    表兩紙、長榮大學九十五年六月一日、九月二十一日、十月
    三十日及九十六年二月十六日出具之濫用藥物檢驗報告各一
    紙在卷為憑。又被告前因毒品，經裁定送觀察勒戒、強制戒
    治，於民國九十四年四月十一日因無強制戒治之必要，執行
    完畢，有卷附被告全國前案紀錄表可稽，五年內，被告再次
    施用第一級毒品，事證明確，被告犯行洵堪認定。
二、核被告所為，係犯毒品危害防制條例第十條第一項之罪。被
    告施用毒品前，持有毒品之低度行為已為施用之高度行為吸
    收，不另論罪。被告多次施用毒品行為，係因毒品成癮性所
    致，其行態樣本質上原具有反覆、延續實行之特徵，且由被
    告供稱約每日須注射海洛因一次，顯見被告係在密切接近之
    一定時、地持續實行該複次行為，依社會通念於客觀上應認
    為符合一個反覆、延續性之行為觀念者，是參照有最高法院
    九十五度台上字第一０七九號判決意旨：「按刑事法若干犯
    罪行為態樣，本質上原具有反覆、延續實行之特徵，立法時
    既予特別歸類，定為犯罪構成要件之行為要素，則行為人基
    於概括之犯意，在密切接近之一定時、地持續實行之複次行
    為，倘依社會通念，於客觀上認為符合一個反覆、延續性之
    行為觀念者，於刑法評價上，即應僅成立一罪，學理上所稱
    「集合犯」之職業性、營業性或收集性等具有重複特質之犯
    罪均屬之，例如經營、從事業務、收集、販賣、製造、散布
    等行為概念者」，被告多次施用毒品之行為，評價上應認僅
    成立一罪，即學理上所稱「集合犯」。被告自九十五年五月
    十一日起至九十六年一月二十日止之施用犯行（其時間涵蓋
    刑法修正施行之前、後），自認應一體適用修正後刑法，不
    生新舊法之比較之問題。公訴人雖僅就被告於九十五年十月
    十二日前之犯行提起公訴，然檢察官就犯罪事實一部起訴者
    ，效力及於全部，被告施用毒品之犯行，既屬包括一罪之集
    合犯，本院自應全部予以審理。
三、被告前因恐嚇罪，經本院判處有期徒刑六月，於九十四年九
    月二十日執行完畢，其於五年以內故意再犯有期徒刑以上之
    罪，為累犯，依法應加重其刑。爰審酌被告犯後固坦認犯行
    ，態度良好，且施用毒品究屬自戕行為，惟被告有施用毒品
    前科紀錄，且業經觀察勒戒、強制戒治，並為警查獲多次，
    猶一再施用毒品，足認毒癮甚深，悔意不堅，為使被告知所
    警惕，並戒除毒癮惡習等一切情狀，量處如主文所示之刑。
貳、無罪部分
一、公訴意旨略以：乙○○意圖為自己不法之所有，於九十五年
    十月二十五清晨六時許，欲侵入臺南市○○路一千一百二十
    二巷八十二號竊取財物，正當以雙手欲將鐵捲門往上捲時，
    為屋主丙○○發覺，即刻自後門跑出來查問，惟乙○○心虛
    拔腿逃跑，鄰居甲○○見狀，亦加入追趕行列，在文賢路一
    千一百二十二巷九十二弄當場逮捕乙○○送警究辦。因認乙○○涉犯刑法第三百二十條第三項、第一項之普通竊盜未遂
    罪。
二、公訴意旨上開所認，無非以被告自承：於九十五年十月二十
    五日在臺南市○○路一千一百二十二巷附近來回走動，及被
    抓當時，並無其他人從身旁跑走等語。證人丙○○及吳新昌
    證述：被告於案發時，有著手搬動丙○○住處鐵門欲侵入住
    宅竊盜，但為丙○○發現而未遂，經丙○○、甲○○二人追
    趕逮捕被告等語資為論據。按犯罪事實應依證據認定之，無
    證據不得認定犯罪事實。不能證明被告犯罪者，應諭知無罪
    之判決。刑事訴訟法第一百五十四條第二項、第三百零一條
    第一項前段分別定有明文。又按預備行為與未遂犯之區別，
    以已、未著手於犯罪之實行為標準，所謂著手，即指犯人對
    於犯罪構成事實開始實行而言，是關於竊盜行為之著手，係
    以已否開始財物之搜尋為要件。另按刑法第三百二十一條第
    一項各款所列情形，乃竊盜之加重要件，行為人是否構成該
    條項之犯罪，仍應視行為人已否著手實施同法第三百二十條
    之竊盜行為而定。而竊盜行為之著手，係以已否開始財物之
    搜尋為要件，若行為人僅著手於刑法第三百二十一條第一項
    各款所列之加重要件行為，而尚未為竊盜行為之著手者，仍
    不能以該條竊盜罪之未遂犯論科。最高法院九十四年台上字
    第六九八九號判決、八十五年台非字第一一六號判決分別可
    資參照。
三、訊據被告矢口否認有任何竊盜犯行，辯稱：因我朋友告訴我
    說當地有雅房出租，案發當天我原本打算先去找房子，再去
    上班，我在文賢路一千一百二十二巷走來走去，就是為了要
    找房子，我並未去開鐵門。之後屋主就叫我等一下，他就去
    叫警察來。屋主之前在警局及偵訊時所為指證均不實在，因
    屋主家為毛玻璃，從裡面根本無法看到外面拉鐵門的是我云
    云。經查：
  (一)被告於案發當天經屋主丙○○及目擊證人甲○○發現正企圖
    拉開丙○○住處鐵門，嗣並經丙○○及甲○○二人共同追捕
    等情，業經證人丙○○於審理中證述：「（九十五年十月二
    十五日當天你有無發現你家有小偷？）有」、「（當天你如
    何發現小偷？）因為我太太在菜市場做生意，她六點出門時
　　候發現有一個陌生人在我們家附近徘徊，她就打電話給我要
  　我注意，因為我們家之前也有遭小偷，之後我就起來，把客
    廳電燈都關起來，過一會我就看到有一個人好像是在撬開還
    是拉鐵門，之後我就拿一支木棍從後門衝出來，被告看到我
    就走了，剛好旁邊吳先生有看到也追過來，我們在轉角處就
    把被告擋住了，被告就沒有再繼續跑了，他說他沒有偷，也
    沒有跑，後來我們就叫警察來」、「（你發現之小偷是否就
    是在庭被告？）是的」、「（你說你從你家拿棍子出來，是
    否有看到被告蹲在你家門口？）有，當時被告不知道是在那
　　邊拉門還是撬門」等語綦詳。另證人甲○○亦到庭證述：「
 　 （九十五年十月二十五日早上六點左右，是否有看到你對面
    鄰居丙○○住處有小偷？）有，我有看到，當時我正在澆花
    」、「（你看到之小偷是否就是在場之被告？）是的」、「
    （你看到被告時，被告有無在拉丙○○他們家鐵門？）有，
    當時被告在拉鐵門，我看到丙○○拿一支棍子從後門出來要
    抓小偷，我也跟著拿掃把幫忙抓」、「（案發當天你說你在
    澆花，你看到被告在做什麼？）我看到被告在開門」、「（
    被告如何開門？）被告用雙手要把門扳開」等語明確。參以
    被告亦自承其被追捕當時，並無其他人從身旁跑走等語，處
    此情境，證人丙○○、甲○○顯無誤指之可能。
  (二)被告雖辯稱：屋主家為毛玻璃，從裡面無法看到外面何人拉
    鐵門，及前往該處是為了要找房子云云，並提出四組（每組
    各有遠照及近照二張）貼有房屋出租告示之照片等為證。然
    證人丙○○係證述，從屋內發現有一人影疑以有拉鐵門之動
    作，待跑至屋外始看清拉鐵門者為被告，並非指證從屋內即
    發現拉鐵門者為被告，是被告此一辯解顯為誤會。又觀諸卷
    附丙○○家中照片，由內往外看，確實可藉由人影來判斷有
    人接近，足認證人丙○○之證詞並無不實。反觀被告所提出
    之照片，其中載有「1F租」字樣之告示，欲出租者店面而非
    雅房；另載有「租房間分租位游泳池後單身文賢路1222巷」
    之告示，並無聯絡電話或詳細住址，任何人看見該告示，均
    無從找到該處，是該告示，是否表示真有房間分租，足啟人
    疑竇；至於另外二組相片，被告雖表示係在文賢路一千一百
    九十號及一千一百二十二巷尾公園所找到，然該二組告示縱
    如被告供述係貼在案發地點附近，亦無法僅因此即令本院憑
    信被告前往案發地點，確實意找尋房屋分租。
  (三)綜上所述，足證案發時企圖開啟丙○○家中鐵門者，確為被
    告無誤，被告所辯自不足採。惟因被告於開啟鐵門時，即遭
    發覺，並立即逃離現場，未繼續進入屋內搜尋財物，是依上
    開判決意旨，被告之行為尚未達著手程度，且竊盜罪又無規
    定處罰預備犯，依法應為被告無罪之諭知。
據上論斷，應依刑事訴訟法第二百九十九條第一項前段、第三百
零一條第一項，毒品危害防制條例第十條第一項，刑法第第十一
條前段、第四十七條第一項，判決如主文。
本案經檢察官丁○○到庭執行職務
中　　華　　民　　國　　96　　年　　5 　　月　　25　　日
  　　　　刑事第三庭    審判長法　官  鄧希賢
　                            法  官  張銘晃
                              法  官  包梅真
以上正本證明與原本無異。
如不服本判決，應於收受送達後10日內向本院提出上訴書狀。
  　　　　　　　　　　　　　　書記官  李淑秋
中　　華　　民　　國　　96　　年　　5 　　月　　28　　日
附錄本案論罪科刑法條全文
毒品危害防制條例第10條：
施用第1級毒品者，處 6 月以上 5 年以下有期徒刑。
施用第2級毒品者，處 3 年以下有期徒刑。
